臺灣高等法院臺中分院刑事裁定　　　　100年度交抗字第273號
抗　告　人
即受處分人　廖境祥
上列抗告人因違反道路交通管理處罰條例聲明異議案件，不服臺
灣臺中地方法院中華民國一○○年二月二十二日所為裁定（一○
○年度交聲字第三七六號）提起抗告，本院裁定如下:
    主  文
抗告駁回。
    理  由
一、本件原裁定法院駁回抗告人即受處分人廖境祥（以下簡稱為
    抗告人）之聲明異議，其理由經本院審核，認無不當，應予
    維持。
二、本件抗告人之抗告意旨略稱：依據內政部警政署公路警察局
    官網首頁，交通問答集所揭：「本局目前取締高速公路超速
    等違規案件，為避免爭議、糾紛，除當場無法拍下違規情形
    照片之違規行為外，均應拍照存證」。本件執勤警員既以「
    單點單臺」方式進行取締，足見係一般勤務之執行，勤前應
    有充分時間準備具有照相功能之移動式雷達照相機等裝備。
    詎本件執勤警員未遵守規範，致無法提供照片佐證，有違上
    級機關之規定；其明知移動式雷達照相機等裝備優於無法拍
    照之雷射測速槍，仍以無法拍照之雷射測速槍進行取締，此
    亦違經驗法則。又法院不應認依執勤警員之專業不會發生錯
    誤，亦不能以執勤警員不會甘冒偽造文書罪責誣陷抗告人之
    心態，認定確有執勤警員測得之違規事實，否則冤獄又何以
    會產生？再者，內政部警政署公路警察局官網首頁，交通問
    答集另亦有揭示：「現本局所使用之測速裝備有雷射測速攝
    影系統及雷達測速照相系統．．．」之情，亦可證明目前高
    速公路之測速採證，以攝影及照相為一般性可作為之方式。
    本件執勤警員使用無法顯示違規影像之雷射測速槍進行取締
    而引起爭議，應屬其應注意、能注意而不注意之缺失。法院
    應與主管機關同力，建立足堪公眾信賴之裁判慣例，以避免
    執勤警員仗恃法官心證之所向，怠於採取測速照相之積極舉
    證作為，以維護人民之財產、權益等語。
三、然查，雷射槍測速器係執勤人員經由測速器之瞄準鏡對準目
    標（單一車輛）扣發射板機即可精確測出所瞄準目標之速度
    ，準確度無疑，行速數據並顯示於抬頭液晶顯示器內，雖未
    具照相及顯示車號、時間、日期之功能，但係對準單一目標
    測速且現場攔檢，駕駛人即可當場檢視測速數據（並無照片
    或其他為佐證），此情有原舉發機關九十九年十二月二十九
    日公警七交字第○九九○七七一九三五號函附卷可稽。又本
    件所使用之雷射槍測速器，已於九十九年十月八日經經濟部
    標準檢驗局檢驗合格，有效期限至一○○年十月三十一日，
    而本件違規時間係在前述檢定有效期限內，此情亦有經濟部
    標準檢驗局雷射測速儀檢定合格證書一紙在卷可據。上開測
    速儀之準確性、合格性既無疑義，當無因為儀器因素而有誤
    測之可能。而本件執勤員警取締超速違規既係採定點、以雷
    射測速槍針對單一車輛進行鎖定測速，依顯示之超速數值，
    攔停違規車輛並予舉發，是以此「單點單臺」之方式進行測
    速，其測得數據應不可能受其他往來車輛之影響，且衡諸本
    件舉發員警係執行交通違規臨檢之勤務人員，依其等對於雷
    射槍測速器之操作經驗及違規舉發之判斷能力而言，應不致
    對車輛之同一性產生誤認或誤攔之情事。又按警員之舉發交
    通違規，係道路交通管理處罰條例所規定之職權行使，該職
    權行使有立法機關之授權。而違規行為之取締，若屬瞬間發
    生之行為，通常多委由當場執行取締違規公務員之認識與判
    斷，必須為立即之取締作為，此為達成維持交通秩序並避免
    發生車禍之目的所必要，且依道路交通管理處罰條例之規定
    ，此種立即性之舉發違規，多依警員之認知、判斷已足，並
    無必須另有其他積極佐證（如其他目擊證人或必須拍攝照片
    等），始構成處分要件之規定。此係因執行職務之公務員，
    通常多具有一定之考選資格與專業訓練，且其執法之對象係
    不特定之大眾，故其立場經立法機關推定，應具有客觀、中
    正與公平之特質，而無故意偏頗之虞，是此種逕由公務員所
    為之事實認定，除非有其他積極證據，足資認定公務員於執
    行職務時，有故意或過失侵害人民權利之情形，或處分本身
    有重大明顯之瑕疵而應予撤銷者外，否則本於行政目的達成
    之必要與公權力之尊重、公信力之維持，司法機關通常亦多
    予尊重，並儘力維持，以秉持行政、司法相互合作、制衡之
    原理，共同維護國家機能之正常運行。另警察執行勤務，事
    務繁瑣，超速違規情形一過即逝，並非長期存在，並具不可
    回復之特性；何能期在國道處處設立具有照相功能之固定式
    雷達照相機，或要求警員時時均以具有照相功能之移動式雷
    達照相機取締超速違規？本件抗告人被舉發之違規行為，係
    其所提出之內政部警政署公路警察局官網首頁「交通問答集
    」所揭示之「當場無法拍下違規情形照片之違規行為」，執
    勤警員所使用之雷射槍測速器亦屬雷射測速攝影系統之一種
    。原裁定法院復參酌執勤員警與抗告人並不認識，彼此間當
    無怨恨仇隙，應無必要甘冒偽造文書罪責，刻意將其他違規
    案之速度與測距栽贓至抗告人，且抗告人亦未提出任何客觀
    上有利之反證，足以懷疑執勤員警之操作方式可能造成誤差
    ，或其測速之時間、地點、車號等資訊有不實之虞等情，乃
    據以認定本件抗告人確有本件超速行駛之違規事實，並進而
    駁回抗告人之聲明異議，經核並無不合。抗告人仍以上開情
    詞提起本件抗告，其抗告並無理由，應予駁回。
四、據上論斷，應依道路交通案件處理辦法第二十四條、第二十
    五條，刑事訴訟法第四百十二條，裁定如主文。
中    華    民    國   100    年    3     月    31    日
            刑事第三庭   審判長法  官   王  增  瑜
                               法  官   曾  佩  琦
                               法  官   廖  柏  基
以上正本證明與原本無異。
不得再抗告。
                               書記官   陳  妙  瑋
中    華    民    國   100    年    3     月    31    日